臺灣臺中地方法院刑事判決
110年度金訴字第1031號
公  訴  人  臺灣臺中地方檢察署檢察官
被      告  朱一松



選任辯護人  李建政律師
            余承庭律師
上列被告因詐欺等案件，經檢察官提起公訴（110年度偵字第329
42號、第32943號、第32944號、110年度偵緝字第1349號），本
院就起訴書犯罪事實一、部分，判決如下：
    主    文
甲○○被訴招募他人加入犯罪組織部分，公訴不受理。
    理    由
一、公訴意旨（即起訴書犯罪事實一、）略以：被告甲○○於民國
    109年10月間某日起，與「黃民安」（綽號「小安）、通訊
    軟體LINE暱稱「陸文宏」、「技術員」、「客服-小雅」、
    「客服-佳佳」、「夏子勝」、「歲月」、「林」、社群網
    站FACEBOOK帳號「林璐璐」、「陳曉東」及詐欺集團某成年
    女子（無證據證明為未成年人）等真實姓名年籍均不詳之人
    所組成具有持續性、牟利性之以實施詐術之詐欺集團，擔任
    負責招募車手、接送車手及收取車手提領詐欺所得款項（俗
    稱「收水」）之工作，並以提領金額之2％為報酬。被告基於
    招募他人加入犯罪組織之犯意，於109年10月某日某時許至1
    09年11月20日某時許間，透過綽號「阿兄」之真實姓名年籍
    均不詳之友人介紹，招募同案被告乙○○加入上開詐欺集團，
    負責提供帳戶資料及擔任車手之角色，因認被告涉有組織犯
    罪防制條例第4條第1項之招募他人加入犯罪組織罪嫌。
二、按已經提起公訴或自訴之案件，在同一法院重行起訴者，應
    諭知不受理之判決，並得不經言詞辯論為之，刑事訴訟法第
    303條第2款、第307條分別定有明文；又此項訴訟法上所謂
    一事不再理之原則，關於實質上一罪或裁判上一罪，均有其
    適用，此經最高法院著有60年台非字第77號判例意旨可資參
    照。又招募多人加入犯罪組織之行為，招募者乃企圖使第三
    人認識犯罪組織宗旨目標之計畫性行動，而進行招募成員，
    以促進犯罪組織繼續存在或目的之實現，所侵害者為社會法
    益。在自然意義上固或有招募之數行為，然其罪數如何，則
    應審酌行為人主觀上是否基於同一犯意（其判斷標準乃行為
    人主觀上所預定侵害特定一個法益之意思，在實施犯罪之全
    體過程中，是否一直持續抑或已然中斷）；客觀上，數行為
    間，是否係利用同一機會實施（其判斷標準，應自全體犯罪
    過程觀察，可供行為人實施一個犯罪之外在客觀環境，是否
    持續抑或已經變更）。倘行為人主觀上係基於同一犯意，客
    觀上為利用同一機會，且侵害同一社會法益，則應論以包括
    的一罪，以免評價過度（最高法院110年台上字第3581號判
    決意旨參照）。
三、查被告被訴於109年10月間某日起，加入「黃民安」（綽號
    「小安）「小安」等人所屬詐欺集團犯罪組織，擔任車手頭
    ，並為犯罪組織繼續存在、目的之實現，陸續招募張威森、
    黃冠華、楊富華、吳芷亦、林奇等人加入該詐欺集團擔任車
    手，並指揮車手提領詐欺所得款項，而涉犯組織犯罪防制條
    例第3條第1項之指揮、參與犯罪組織及同條例第4條第1項之
    招募他人加入犯罪組織之犯行，前經臺灣臺中地方檢察署檢
    察官以110年度偵字第9479號、第12267號、第12870號、第1
    5033號、第17404號、第21317號追加起訴，於110年7月15日
    繫屬本院，嗣由本院以110年度金訴字第378號、第526號、
    第589號、第635號、第806號判處罪刑後，被告提起上訴，
    經臺灣高等法院臺中分院以111年度金上訴字第553號、第55
    8號、第559號、第560號、第561號、第562號、第563號刑事
    判決，認其所犯指揮、參與犯罪組織及招募他人加入犯罪組
    織，與其首次加重詐欺取財、洗錢之犯行，具有局部重疊，
    為想像競合關係，從一重論以指揮犯罪組織罪，而判處被告
    有期徒刑3年5月在案（下稱前案），被告正上訴最高法院中
    ，有上開判決書及臺灣高等法院被告前案紀錄表、本院電話
    紀錄表在卷可稽。而被告招募乙○○及前案之上開張威森等人
    加入上開詐欺集團，其顯係基於同一犯意，客觀上為利用同
    一機會，且侵害同一社會法益，應屬包括一罪，而與前案招
    募他人加入犯罪組織部分係具有實質上一罪之同一案件，是
    該署檢察官於前案繫屬本院後，就被告招募乙○○加入上開詐
    欺集團部分，復以110年度偵字第32942號、第32943號、第3
    2944號、110年度偵緝字第1349號起訴書重複起訴，於110年
    11月15日繫屬本院，並由本院以110年度金訴字第1031號案
    件審理中（下稱本案），則本案被告被訴招募乙○○加入犯罪
    組織部分，既繫屬在後，依前開規定及說明，此部分爰不經
    言詞辯論，逕諭知不受理之判決。
四、據上論斷，應依刑事訴訟法第303條第2款、第307條，判決
    如主文。
中　　華　　民　　國　　111 　年　　12　　月　　9 　　日
                刑事第十一庭  審判長法  官  丁智慧
                                    法  官  戰諭威
                                    法  官  黃麗竹
以上正本證明與原本無異。
如不服本判決應於收受判決後20日內向本院提出上訴書狀，並應
敘述具體理由；其未敘述上訴理由者，應於上訴期間屆滿後20日
內向本院補提理由書（均須按他造當事人之人數附繕本）「切勿
逕送上級法院」。
                                    書記官  魏愛玲
中　　華　　民　　國　　111 　年　　12　　月　　12　　日